臺灣高等法院臺中分院民事判決
110年度重再字第11號
再審原告    張舜清  



再審被告    薛任智    住○○市○○里○○○街00號        上列當
事人間損害賠償事件，再審原告對於中華民國109年3月10日本院
108年度重上字第52號確定判決提起再審之訴，本院不經言詞辯
論終結，判決如下：
    主      文
再審之訴駁回。
再審訴訟費用由再審原告負擔。
    事實及理由
一、按再審之訴，應於30日之不變期間內提起。前項期間，自判
    決確定時起算，判決於送達前確定者，自送達時起算。民事
    訴訟法第500條第1項、第2項前段分別定有明文。再審原告
    對本院108年度重上字第52號判決（下稱原確定判決）提起
    上訴，經最高法院110年度台上字第298號裁定駁回，再審原
    告於民國110年7月12日收受該裁定，於同年8月10日提起本
    件再審之訴，未逾30日之法定不變期間，合先敘明。
二、再審原告主張原確定判決有民事訴訟法第496條第1項第13款
    再審事由：
（一）原確定判決所認伊有違反道路交通安全規則第102條第1項
      第4款規定未於距交岔路口30公尺前顯示方向燈再行右轉
      ，及違反同條第7款規定轉彎車未讓直行車先行等過失；
      並認再審被告亦有違反同規則第95條第2項規定騎乘系爭
      大型重機車違規行駛於慢車道、同規則第93條第1項第2款
      規定於行經無號誌之交岔路口時未減速慢行作隨時停車之
      準備，及同規則第94條第3項規定未注意車前狀況隨時採
      取必要之安全措施等過失。是斟酌本件卷證資料以及兩造
      肇事經過、肇事雙方違反道路交通安全規則之程度及原因
      力等一切情狀，故認兩造各負50%過失責任等情。
（二）然伊近日尋獲其他現場目擊證人邱○○，可證伊於104年3月
      18日下午4時許駕駛000-0000號自小客貨車（下稱系爭車
      輛）沿彰化縣○○鄉（下稱○○鄉）中山路一段由南往北直行
      ，行經該路段與斑鳩路交岔口時（下稱系爭交岔路口）前
      30公尺確有顯示方向燈，且再審被告另有超速情事，本件
      事故係再審被告先自摔後，以車尾掃到系爭車輛右後葉子
      板，並非撞上系爭車輛，可證伊於本件事故中並無過失，
      亦無因果關係存在。此新證據如經斟酌後對於伊將受教有
      利之裁判，爰依民事訴訟法第496條第1項第13款之規定，
      提起本件等詞。
三、按民事訴訟法第496條第1項第13款所謂當事人發見未經斟酌
    之證物，係指前訴訟程序事實審之言詞辯論終結前已存在之
    證物，因當事人不知有此，致未經斟酌，現始知之者而言。
    若在前訴訟程序事實審言詞辯論終結前，尚未存在之證物，
    本無所謂發見，自不得以之為再審理由。本款所謂證物，專
    指物證而言，不包含人證在內(最高法院98年度台上字第295
    號判決、96年度台聲字第284號裁定意旨參照)。當事人以發
    現得使用未經斟酌之證物為再審理由者，應就其在前訴訟程
    不能使用之事實，負舉證責任。
四、經查，再審原告乃主張其在本件確定後始發現其他現場目擊
    證人即邱○○，可證其於系爭交岔路口前30公尺確有顯示方向
    燈，且再審被告另有超速情事，指本件事故係再審被告先自
    摔後，以車尾掃到系爭車輛右後葉子板，並非撞上系爭車輛
    等語。然所提及證人之所述，性屬人證，依前揭說明，尚非
    在民事訴訟法第496條第1項第13款所稱證物之範疇。則再審
    原告據此對原確定判決提再審之訴，與法即有未合。　　
五、綜上所述，再審原告以原確定判決有民事訴訟法第496條第1
    項第13款之再審事由，提起本件再審之訴，顯無理由，爰不
    經言詞辯論以判決駁回之。
六、據上論結，本件再審之訴顯無理由，爰判決如主文。　
中　　華　　民　　國　　110 　年　　8 　　月　　31　　日
                            民事第三庭    
        　　                    審判長法　官  黃玉清
　　　　　　　　　　　　　　          法　官  涂秀玲
　　　　　　　　　　　　　　　        法　官  葛永輝
正本係照原本作成。
如不服本判決，應於收受送達後20日內向本院提出上訴書狀，其
未表明上訴理由者，應於提出上訴後20日內向本院補提理由書狀
（均須按他造當事人之人數附繕本）。因疫情而遲誤不變期間，
得向法院聲請回復原狀。
上訴時應提出委任律師或具有律師資格之人之委任狀；委任有律
師資格者，另應附具律師資格證書及釋明委任人與受任人有民事
訴訟法第466條之1第1項但書或第2項所定關係之釋明文書影本。
如委任律師提起上訴者，應一併繳納上訴裁判費。

                                      書記官  黃湘玲

中　　華　　民　　國　　110 　年　　8 　　月　　31　　日